【裁判字號】    90,易,1065
【裁判日期】    901112
【裁判案由】    家庭暴力罪之恐嚇取財
【裁判全文】
臺灣桃園地方法院刑事判決                          九十年度易字第一六五號
    公  訴  人  臺灣桃園地方法院檢察署檢察官
    被      告  丙○○
右列被告因家庭暴力罪之恐嚇取財案件，經檢察官提起公訴（九十年度偵字第二二０
０號）及移送併辦（九十年度偵字第四二一一號），本院判決如左：
        主  文
丙○○連續意圖為自己不法之所有，以恐嚇使人將本人之物交付，累犯，處有期徒刑
玖月。
        事  實
一、丙○○前於民國八十六年、八十七年間分別因違反麻醉藥品管理條例、竊盜案件
    ，經本院判處有期徒刑四月、七月確定，甫分別於八十六年六月十一日、八十九
    年一月二十日執行完畢。其與甲○○、乙○○分別係母子、兄弟關係，彼此間具
    有家庭暴力防治法第三條第三款、第四款所稱之家庭成員關係。因染有吸毒惡習
    而需錢恐急，竟基於意圖為自己不法所有之概括犯意，自八十九年十月三十一日
    起至九十年一月二十六日止，連續多次在桃園縣楊梅鎮○○里○○○路二三九巷
    四號住處，向其母親甲○○恐嚇稱「不給錢要找人把你們全部斃掉」、「我要拿
    刀殺妳」及「我要放火燒死全家人」等語，而要求甲○○交付金錢、土地所有權
    狀及印鑑章等物，其間並於八十九年十一月二十一日上午十時許，至桃園縣楊梅
    鎮大金山下三十七號甲○○上班之工廠旁，要求甲○○交付貳萬元予他修理汽車
    ，甲○○向其稱沒有錢，丙○○即出言恐嚇甲○○稱「沒有錢就把你幹掉」，甲○○因心生恐懼而將其皮包內僅有之二百元交付丙○○，並向其稱沒有錢了，丙○○竟不知滿足，又要求甲○○去向同事借，並恐嚇甲○○稱「借不到我就殺了
    你」，致甲○○心生畏懼；又於九十年一月二十六日上午八時三十分許，在桃園
    縣楊梅鎮○○○路二三九巷四號前，以兇惡之語氣向其胞兄乙○○恐嚇稱：「交
    出田契，否則要拿槍把你殺掉」等語，使乙○○心生畏懼，丙○○言畢隨即離去
    並於約十分鐘後再度返回該地，持鐵棍毆打乙○○（傷害部分業經於偵查中撤回
    告訴，並由檢察官不起訴處分在案），旋由乙○○報案而經警查獲。
二、案經甲○○、乙○○訴由桃園縣警察局楊梅分局報請臺灣桃園地方法院檢察署檢
    察官偵查起訴，並移送併案審理。
    理  由
一、右揭事實，業據被告丙○○於警、偵訊及本院審理中坦承不諱，核與告訴人甲○○及乙○○指訴之情節大致相符，雖被告辯稱其沒有殺其母親甲○○及兄乙○○
    之意，惟告訴人甲○○及乙○○於本院九十年五月三十一日訊問時均稱其到現在
    都很害怕（見當日筆錄第五頁「（你們都很害怕？）是的，到現在也是」），且
    甲○○係因被告恐嚇稱不給錢要把她殺掉，才將其皮包內之金錢交付予被告，被
    告有恐嚇取財之犯意及犯行甚明。又被告於九十年一月二十六日以言詞向告訴人
    乙○○恐嚇後約十分鐘內，果然持鐵棍毆打乙○○，亦徵其確有恐嚇取財之犯意
    甚明。被告既明知無權取財，竟以威嚇手段為之，足證其有不法所有之意圖。此
    外復有診斷證明書一紙在卷可稽。本件事證明確，被告恐嚇取財之犯行堪予認定
    ，應予依法論科。
二、核被告所為，係犯刑法第三百四十六條第一項、第三項之恐嚇取財既遂及未遂罪
    。被告於九十年一月二十六日上午八時三十分許出言恐嚇告訴人乙○○稱「交出
    田契，否則要拿槍把你殺掉」，顯已著手於犯罪構成要件之行為，惟因尚未取得
    財物，係犯恐嚇取財未遂罪。又被告先後多次恐嚇取財犯行，時間緊接，犯罪構
    成要件相同，顯係基於概括犯意為之，為連續犯，應依刑法第五十六條以恐嚇取
    財既遂一罪論，並加重其刑。公訴人雖對於被告於八十九年十一月二十一日所為
    之恐嚇取財既遂之犯行未予起訴，惟因與起訴之事實有連續犯裁判上一罪之關係
    ，基於審判不可分之原則，應為起訴效力所及，本院自得併予審酌。再被告曾於
    八十六年、八十七年間分別因違反麻醉藥品管理條例、竊盜案件，經本院判處有
    期徒刑四月、七月確定，甫分別於八十六年六月十一日、八十九年一月二十日執
    行完畢，此有台灣桃園地方法院檢察署刑案資料查註紀錄表、臺灣高等法院被告
    全國前案紀錄表各一份附卷可憑，其於前案執行完畢後，五年內再犯本件有期徒
    刑以上之本罪，為累犯，亦應依刑法第四十七條規定遞加重其刑。爰審酌被告年
    輕力壯，竟不思以正途賺取金錢，對其至親之母親及哥哥連續恐嚇取財，惡性非
    輕，惟念及被告犯罪後坦承犯行，表示深具悔意，及告訴人甲○○、乙○○均表
    示不再追究被告之刑責，希望給被告一次機會等一切情狀，量處如主文所示之刑
    ，以示懲儆。
據上論斷，應依刑事訴訟法第二百九十九條第一項前段，刑法第五十六條、第三百四
十六條第一項、第四十七條，罰金罰鍰提高標準條例第一條前段，判決如主文。
本案經檢察官陳永華到庭執行職務。
中      華      民      國      九十    年      十一    月      十二    日
                                臺灣桃園地方法院刑事第六庭
                                    法  官  林  春  鈴
右正本證明與原本無異。
如不服本判決，應於判決送達後十日內向本院提出上訴狀( 應附繕本 )，上訴於
臺灣高等法院。
                                    書記官  江  世  亨
中        華        民        國   九十   年   十一   月    十三    日
附論罪科刑依據之法條：刑法第三百四十六條
刑法第三百四十六條
意圖為自己或第三人不法之所有，以恐嚇使人將本人或第三人之物交付者，處六月以
上五年以下有期徒刑，得併科一千元以下罰金。
以前項方法得財產上不法之利益或使第三人得之者，亦同
前二項之未遂犯，罰之。


司法院資訊處製作；財團法人民間司法改革基金會備份。
